臺灣高雄地方法院行政訴訟判決
110年度交字第482號
原      告  洪璽羽  

被      告  高雄市政府交通局

代  表  人  張淑娟  
上列當事人間交通裁決事件，原告不服被告民國110年9月24日高
市交裁字第32-BLD110609號裁決，提起行政訴訟，本院判決如下
：
    主  文
原告之訴駁回。
訴訟費用新臺幣參佰元由原告負擔。
    事實及理由
一、程序事項：本件為交通裁決事件，依兩造所述各節及卷內資
    料所示，本件事證已臻明確，本院認無經言詞辯論之必要，
    爰依行政訴訟法第237條之7之規定，不經言詞辯論而為判決
    。
二、事實概要：原告於民國109年3月6日17時59分許駕駛車牌號
    碼000-0000號自用小客車（下稱系爭車輛），在高雄市新興
    區民族與中正路口（下稱系爭路口），因有「直行車佔用最
    內側轉彎專用車道」之違規行為，經高雄市政府警察局交通
    警察大隊（下稱舉發機關）員警填掣高市警交相字第BLD110
    609號舉發違反道路交通管理事件通知單（下稱舉發通知單
    ）逕行舉發。嗣原告於應到案日期前之109年4月21日向被告
    陳述不服，經被告函詢舉發機關後，認原告確有上揭違規行
    為，乃依道路交通管理處罰條例（下稱處罰條例）第48條第
    1項第7款、第63條第1項第1款規定，於110年9月24日開立高
    市交裁字第32-BLD110609號裁決書（下稱原處分），裁處原
    告「罰鍰新臺幣（下同）900元，並記違規點數1點」。原告
    不服，提起本件行政訴訟後，被告更正罰鍰金額為600元。
三、原告主張：於109年2月24日原告駕駛系爭車輛行經系爭路口
    遭員警舉發有「直行車佔用最內側轉彎專用車道」之違規行
    為（經本院以110年度交字483號受理並裁判）後，因屢見最
    内車左轉車道常有車輛於行進將近員警前數公尺前緊急停車
    ，而後面跟隨數輛車輛以跨越雙白線並強行插入停等交通號
    誌之車輛間，造成交通更多更大之行車危險，基於維護道路
    駕駛人之交通安全公共利益，原告乃特意於109年3月6日在
    交通號誌為紅燈時駕駛系爭車輛至系爭路口之内側左轉專用
    車道，然後將系爭車輛停於值勤員警旁並開窗與員警對話，
    規勸員警執法目的應該是為了改善及保障交通駕駛人使用道
    路之安全，但其取締「占用左轉車道」之違規行為需拍攝前
    後車牌號碼，致內車道車輛發現有員警值勤時，隨即緊急停
    車，造成後方所有車輛均緊急停車，然後接連以跨越雙白線
    、並強行插入排隊停等交通號誌車輛中，造成更大的交通危
    險，請員警取締違規行為是否多考量手段與目的，莫要造成
    駕駛人更大之交通危險，是原告之行為實屬行政罰法12條、
    13條涵攝之範圍，依行政罰法第19條得免予處罰；又原告向
    員警諫言後於交通號誌變換時立即駛離該車道並未停留阻礙
    交通，並無佔用該車道而致轉彎車輛被阻導致無法依法使用
    其優先路權之情事等語。並聲明：原處分撤銷。
四、被告則以：
　㈠原告雖主張「下班尖峰時段，原告因被逼車而使用内侧轉彎
    專用道…無佔用情事」云云，惟經檢視採證相片可見，原告
    車輛行駛於內側車道，其右側為禁止變換車道線（雙白實線
    ），其車身下方為左彎箭頭指向線，原告車輛通過左轉專用
    道後仍直行通過路口，顯然並未左轉，車牌000-0000，足認
    原告之行為顯已違反道路交通安全規則（下稱安全規則）第
    98條第2項規定，至為灼然。
  ㈡原告又主張「無佔用情事」云云，惟依道路交通標誌標線號
    誌設置規則（下稱設置規則）第188條第1項、第2項第2款規
    定可知，劃設於交岔路口方向專用車道上之白色弧形箭頭指
    示左轉彎與雙白實線之禁止變換車道線配合使用時，該處即
    屬「左轉彎爭用車道」，不以交岔路口前另設其他指示標誌
    或標線為必要。進而言之，當車輛進入左轉彎專用車道時，
    即應遵守指向線所指示之行車方向前行，而非僅有於交岔路
    口之交通號誌亮起轉彎方向燈號時，始乃導照指向線之指示
    方向行駛。復查舉發機關查復略以：「於109年3月6日17時5
    9分見ACT-1831號自小客車，沿本市苓雅區光華一路由南往
    北方向行駛，行經中正二路口時行駛左彎專用車道並未左轉
    而持續直行往北。」故原告之主張委無足取，其行為縱非故
    意，亦難認無過失。是原告於前揭時間、地點確有「直行車
    佔用轉彎專用車道」之違規行為，被告據以裁處，洵無不合
　  等語，資為抗辯。並聲明：原告之訴駁回。
五、本院之判斷：
  ㈠按「汽車駕駛人轉彎或變換車道時，有下列情形之一者，處6
    00元以上1,800元以下罰鍰：7、設有左、右轉彎專用車道之
    交岔路口，直行車佔用最內側或最外側或專用車道。」、「
    汽車駕駛人有下列各款所列條款之一者，除依原條款處罰鍰
    外，並予記點：1.有…第48條…情形之一者，各記違規點數1
    點。」處罰條例第48條第1項第7款、第63條第1項第1款定有
    明文。次按「設有左右轉彎專用車道之交岔路口，直行車不
    得占用轉彎專用車道。」安全規則第98條第2項亦定有明文
    。再按「（第1項）指向線，用以指示車輛行駛方向。以白
    色箭頭劃設於車道上。本標線設於交岔路口方向專用車道上
    與禁止變換車道線配合使用時，車輛須循序前進，並於進入
    交岔路口後遵照所指方向行駛。（第2項）本標線之式樣，
    依其目的規定如左：2、指示轉彎：弧形箭頭。」設置規則
    第188條第1項、第2項第2款分別定有明文。
　㈡經查，原告有事實概要欄所載之交通違規行為一節，有被告
    提出之高雄市政府警察局新興分局109年4月30日高市警新分
    交字第10971304900號函及採證相片等附卷可稽。故原告之
    違規事實，洵堪認定。
　㈢原告雖主張其乃特意於109年3月6日在交通號誌為紅燈時駕駛
    系爭車輛至系爭路口之内側左轉專用車道，開窗規勸員警執
    法目的應考量及保障交通駕駛人使用道路之安全，並無違規
    之故意云云。惟查，原告對於員警之值勤方法有建言，應循
    正當管道，而非以違反交通法規之方式行之，是以原告縱非
    故意，亦難謂無過失，自應負違規之責任。
　㈣原告另主張其違規行為屬於行政罰法第12條、13條之涵攝範
    圍，依行政罰法第19條規定，應予免罰云云。惟查，原告違
    規當時，並無面對不法侵害之情事，亦無緊急危難之情形發
    生，核無緊急避難或正當防衛之行為，原告主張應依行政罰
    法第19條規定免罰，為無理由，不足採信，
  ㈤綜上所述，原告於上述時、地確有「直行車佔用最內側轉彎
    專用車道」之違規行為，被告依處罰條例第48條第1項第7款
    、第63條第1項第1款規定，以原處分裁處原告「罰鍰600元
    ，並記違規點數1點」，於法有據。原告訴請撤銷，為無理
    由，應予駁回。
六、本件判決基礎已臻明確，兩造其餘攻防方法及訴訟資料經本
    院斟酌後，核與判決結果不生影響，不另一一論述，併此敘
    明。
七、本件第一審裁判費為300元，應由原告負擔，爰確定第一審
    訴訟費用額如主文第2項所示。
據上論結，本件原告之訴為無理由，依行政訴訟法第237條之7、
第237條之8第1項、第237條之9第1項、第236條、第98條第1項本
文，判決如主文。
中　　華　　民　　國　　111 　年　　8 　　月　　9 　　日
　　　　　　　　　行政訴訟庭  法  官  吳文婷
上為正本係照原本作成。　　　　　　　　　
如不服本判決，應於判決送達後20日內，向本院提出上訴狀並表
明上訴理由（原判決所違背之法令及其具體內容或依訴訟資料可
認為原判決有違背法令之具體事實），其未載明上訴理由者，應
於提出上訴後20日內向本院補提理由書（上訴狀及上訴理由書均
須按他造人數附繕本，如未按期補提上訴理由書，則逕予駁回上
訴），並應繳納上訴裁判費新臺幣750元。
中　　華　　民　　國　　111 　年　　8 　　月　　9 　　日
                              書記官  洪嘉慧